臺灣高雄地方法院刑事判決　　　　　　　　　　　　九十一年度訴字第二五一號
　　公　訴　人　臺灣高雄地方法院檢察署檢察官
　　被　　　告　甲○○
　　選任辯護人　凌進源
右列被告因偽造文書等案件，經檢察官提起公訴（九十一年度偵字第一三六五九號）
，本院判決如左：
    主  文
甲○○連續意圖為自己不法之所有，以詐術使人將本人之物交付，處有期徒刑貳年。
緩刑肆年。
    事  實
一、甲○○擔任會首，自民國八十八年八月十五日、八十九年十一十日起，在高雄市
    三民區○○路二一一號住處，邀集乙○○等人參加互助會二組，約定每組各會之
    會金均為新台幣（下同）二萬元，採內標方式標會（各會開會日期及詳細情形，
    均詳如附表所示）。詎甲○○因經濟狀況不佳，於附表所示之冒標時間起至九十
    年七月八日止會間，竟意圖為自己不法所有，並基於概括之犯意，利用標會時，
    會員未全體到場之機會，連續在上址，就所餘活會會員中，以未指定姓名之方式
    ，填寫二千五百元至二千七百元不等之標息於標單上（僅載金額，未載姓名，非
    私文書或準私文書），參與競標，得標後，即向與會之會員或其他探聽得標情形
    之會員，佯稱係活會會員寄標（未告知得標會員姓名），使不知情之活會會員均
    陷於錯誤，而如數交付各次會款（即二萬元與標息之差額），其中附表編號一、
    二之互助會各被冒標十二會、四會，共詐取會款約一千二百三十八萬元【因各次
    冒標時間、金額均不詳，致無法計算確實詐得之金額】，足以生損害於附表所示
    之各該活會會員。嗣於九十年七月八日，因甲○○宣布止會，各活會會員乃陸續
    查覺上情。
二、案經乙○○訴由臺灣高雄地方法院檢察署檢察官偵查起訴。
    理  由
一、右揭犯罪事實，業據被告甲○○於本院審理時坦白承認，核與告訴人乙○○指述
    之情節大致相符，並有互助會單、死會及活會人數一覽表在卷可參。因被告自白
    顯與事實相符，是本件事證明確，被告犯行堪以認定。
二、核被告所為，係犯刑法第三百三十九條第一項之詐欺取財罪。其歷次冒標之行為
    ，同時詐欺多數活會會員，為詐欺取財罪之同種想像競合，均應論以一詐欺取財
    罪。又其於附表所示之二組互助會開會時，各自冒標十二會、四會，均時間緊接
    ，方法相同，所犯皆係構成要件相同之罪，顯係基於概括之犯意反覆為之，為連
    續犯，應論以一連續詐欺取財罪，並依法加重其刑。爰審酌被告意冒標方式詐取
    會款，所獲金額龐大，影響各活會會員權益甚鉅，惟念其無前科紀錄，有台灣高
    雄地方法院檢察署刑案資料查註紀錄表、本院被告院內索引卡紀錄表及台灣高等
    法院被告全國前案紀錄表在卷可稽，素行尚稱良好；並參以被告犯後坦承犯行，
    深具悔意，態度良好，已與活會會員達成和解，有和解書在卷可憑（均附於本院
    卷內）及告訴人當庭具狀表示撤回告訴，不願追究被告犯行等一切情狀，量處如
    主文所示之刑。另被告未曾受有期徒刑以上刑之宣告，有前開紀錄表可參，其因
    投資股票失利（詳被告庭呈對帳單），一時失慮致觸犯本件犯行，惟犯後已與被
    害人達成和解，且年紀頗長，實無拘束自由之必要，諒其經此偵審程序，當知所
    警惕，應無再犯之虞，是本院認其所宣告之刑，以暫不執行為適當，爰宣告緩刑
    四年，以勵自新。
三、公訴意旨另以：被告於冒標時，均將會員姓名、投標金額記載於標單上，並持之
    行使，因認被告亦有刑法第二百十六條之行使偽造之準文書（同法第二百二十條
    、第二百十條）罪嫌等情。經查：(一)民間互助會之標單，若僅填寫金額而未書寫
    標會者之姓名或其代號，無從辨別或表示投標之會員，不具文書之形式，尚難認
    為係私文書或準文書相當，最高法院八十五年度臺上字第八八七號判決意旨參照
    。(二)被告每次冒標時，僅於標單上記載標息，未書寫投標者之姓名等情，業據告
    訴人陳述明確（詳九十一年十月十八日審判筆錄第三頁），核與被告所辯相符，
    是此部分之事實，堪以認定。因被告於各次標單上，僅填寫金額而未書寫標會者
    之姓名或其代號，依前開判決意旨，該標單不具文書之形式，非屬刑法之私文書
    或準文書。(三)綜上，被告書寫之標單並非私文書或準文書，則被告應無偽造私文
    書或準文書之行為，更無行使偽造之私文書或準文書之罪嫌。此外，復查無其他
    積極證據足證被告有何上開犯行，原應為無罪之諭知，惟公訴意旨認此部分與前
    開有罪部分，有牽連犯之裁判上一罪關係，爰不另為無罪之諭知，附此敘明。
據上論斷，應依刑事訴訟法第二百九十九條第一項前段，刑法第五十六條、第三百三
十九條第一項、第五十五條、第七十四條第一款，罰金罰鍰提高標準條例第一條前段
，判決如主文。
中      華      民      國      九十一      年    十二    月   三十一   日
                                    臺灣高雄地方法院刑事第一庭
                                        法  官  方  百  正
右正本證明與原本無異。
如不服本判決，應於判決送達後十日內，向本院提出上訴狀。
                                        書記官  張  金  蘭
中    華    民    國      九十一      年      十二      月      三十一  日
附表（止會日期均為九十年七月八日）：
┌─┬─────┬────┬──┬──┬──┬───────────────┐
│編│起會時間  │會數    │每會│冒標│冒標│活會而被冒標者                │
│號│          │        │金額│時間│金額│（未特別註明者即為一活會）    │
├─┼─────┼────┼──┼──┼──┼───────────────┤
│一│八十八年八│三十三會│二萬│八十│    │潘秀勤、乙○○、紀金英、陳素梅│
│  │月十五日起│。每月十│元。│八年│    │、鍾文宏、林信助、曾俊明、陳永│
│  │至九十年十│五日標會│    │底、│    │清、曾意婷（二會）、朱美珍、林│
│  │二月十五日│。逢一月│    │八十│    │太太、莊淑慧、趙沅龍、田亦振、│
│  │。        │、七月加│    │九年│    │蔣正葦、志強百貨、何慶忠及吳太│
│  │          │會一次，│    │初起│    │太等十八位活會員中，所餘十九個│
│  │          │於三十日│    │    │    │活會中之十二會（九十年七月八日│
│  │          │標會。  │    │    │    │止會時，原應剩七個活會，然當時│
│  │          │        │    │    │二千│死會十四個，活會十九個，故被告│
│  │          │        │    │    │五百│冒標十二會）。                │
│  │          │        │    │    │元至│                              │
├─┼─────┼────┼──┼──┤二千├───────────────┤
│二│八十九年十│三十二會│二萬│起會│七百│林春子、林淑玲、鍾文宏（二會）│
│  │一月十日起│。每月十│元  │後之│元  │、邱捷聘、陳永清、陳雅惠、林信│
│  │至九十二年│日標會。│    │不詳│    │助、曾俊明（二會）、曾意婷（二│
│  │二月十日止│逢四月、│    │日期│    │會）、曾蘇敬（二會）、邱裕斌、│
│  │。        │十月加會│    │起  │    │邱太安、潘秀勤、乙○○（二會）│
│  │          │一次，於│    │    │    │、王金龍、陳素梅（二會）、田亦│
│  │          │二十五日│    │    │    │振、陳太太、王宗士及吳太太（二│
│  │          │標會。  │    │    │    │會）等二十個活會會員中，所餘二│
│  │          │        │    │    │    │十七個活會中之四會（九十年七月│
│  │          │        │    │    │    │八日止會時，原應剩二十三個活會│
│  │          │        │    │    │    │，然當時死會五個，活會二十七個│
│  │          │        │    │    │    │，故被告冒標四會）。          │
│  │          │        │    │    │    │                              │
└─┴─────┴────┴──┴──┴──┴───────────────┘
附錄本案論罪科刑法條：
刑法第三百三十九條第一項：
  意圖為自己或第三人不法之所有，以詐術使人將本人或第三人之物交付者，處五年
  以下有期徒刑、拘役或科或併科一千元以下罰金。
